【裁判字號】    90,訴,271
【裁判日期】    900712
【裁判案由】    戡亂時期貪污治罪條例
【裁判全文】
臺灣基隆地方法院刑事判決                            九十年度訴字第二七一號
    公  訴  人  臺灣基隆地方法院檢察署檢察官
    被      告  丙○○
    選任辯護人  林淑惠
右列被告因違反貪污治罪條例案件，經檢察官提起公訴（八十九年度偵字第三九０二
號），本院判決如左：
    主  文
丙○○依據法令從事公務之人員，侵占職務上持有之非公用私有財物，處有期徒刑壹
年陸月，褫奪公權貳年。緩刑參年。
    事  實
一、丙○○係台北縣萬里鄉鄉民代表會（下稱萬里鄉代會）之代理秘書，負責萬里鄉
    代表主席、副主席特支費及鄉代表研究費之請領、保管及發放工作，為依據法令
    從事公務之人員。萬里鄉公所於每月月底前二、三日，即將鄉民代表次月之研究
    費及主席、副主席特支費支票撥付至萬里鄉代會在金山地區農會萬里辦事處之帳
    戶，再由鄉代會主席核准後請員工領出交付丙○○發放各鄉民代表，因鄉民代表
    非每日到代表會上班，亦無固定開會日期，因此自丙○○於每月月底前二、三日
    取得研究費起，鄉民代表即可隨時至丙○○處領取次月之研究費，又因代表領取
    時間不一，製作發放清冊不便，故由代表會統一刻印，於丙○○取得前開款項後
    ，即將清冊製作完畢，表示代表們已領取研究費，實則由丙○○保管，並代支付
    代表們每月之婚喪喜慶紅、白包、會款及其他私人費用。民國（下同）八十九年
    七月二十八日，丙○○因周轉不靈，及債權人催債甚急，竟意圖為自己不法之所
    有，先將所保管八月份應發放之萬里鄉代表主席、副主席特支費新台幣（下同）
    一萬一千八百五十元及萬里鄉代表研究費五十八萬五千零三十五元（下併稱研究
    費）之公庫支票，存入金山地區農會萬里辦事處鄉代會帳戶，隨即領出，並於製
    作完畢發放清冊後，將其中屬代表會主席甲○○及代表乙○○、戊○○、丁○○
    等四人之研究費及特支費計二十二萬七千零九元，易持有為所有，侵占入己，供
    作個人債務之清償，其先後清償二十五萬元予債權人王美華，及林文權、味香炭
    烤店老闆娘與不詳姓名之陳姓債權人等人各五萬元，共計四十萬元（除前述二十
    二萬九千零九十元外，其餘為丙○○所有之金錢）。嗣萬里鄉代會主席甲○○及
    代表乙○○、戊○○、丁○○等人向其領取研究費及特支費時，因丙○○無法支
    付，始發現有侵占之情事。
二、案經法務部調查局台北縣調查站移送台灣基隆地方法院檢察署檢察官偵查起訴。
    理  由
一、訊據被告丙○○固對於先行挪用右揭研究費、特支費計二十二萬七千零九十元之
    事實，坦承不諱，惟矢口否認有侵占之犯行，辯稱：之前即經過主席、鄉代表之
    同意，可先行支用研究費、特支費云云。惟查，右揭事實，業據被告於調查站中
    自白不諱，核與證人甲○○、乙○○、戊○○、丁○○於調查站中所述情節相符
    ，證人丁○○於偵查中亦明確指稱：到了代表會丙○○告訴我們後才知道她先使
    用研究費（詳偵查卷第四十六頁），戊○○稱：她事前未告知我有關研究費要挪
    用之事（詳偵查卷第六十三頁），並有被告之自白書在卷可按，而被告確於八十
    九年七月二十八日、二十九日，交付二十五萬元予王美華、五萬元予林文權等情
    ，復為被告供承不諱，並經證人王美華、林文權證述屬實（詳偵查卷第十五頁至
    二十一頁），復有本票影本、支票存根聯附卷可參，足證被告於八十九年七月二
    十八日將甲○○等四人之研究費、特支費侵占入己至明。雖證人甲○○、乙○○
    、戊○○、丁○○於本院審理時均改稱：事前即知丙○○財務有困難，故同意丙○○有需要時可先行挪用研究費等語，誠如證人所言均有事前同意，何以證人於
    八月初仍前往代表會向被告領取，是證人所言，顯係事後迴護之詞，不足採信。
    本件事證明確，被告犯行，堪以認定。
二、查被告丙○○係萬里鄉代會之代理秘書，負責鄉代表會主席、副主席特支費及鄉
    代表研究費之請領、保管及發放工作，已如前述，因鄉民代表非每日到代表會上
    班，亦無固定開會日期，因此被告於領取次月代表之研究費等費用後，鄉民代表
    即可隨時至被告處領取次月之研究費，在未領取期間，委託丙○○保管，並代支
    付每月之婚喪喜慶紅、白包、會款及其他私人費用等情，業據證人丁○○證述明
    確（詳本院九十年六月二十八日審判筆錄），是前開款項，屬被告職務上持有之
    非公用私有財物，核被告所為，係犯貪污治罪條例第六條第一項第三款之罪，檢
    察官以貪污治罪條例第四條第一項第一款之侵占公有財物罪嫌起訴，似有誤會，
    本院於同一事實範圍內，自得變更檢察官所引應適用之法條。查被告於調查站中
    自白，並自動繳交全部所得財物，爰依同條列第八條第二項之規定減輕其刑。又
    被告前無不良素行，一時失慮，致罹刑章，其於犯罪後已竭力補，所侵占之二十
    二萬七千零九十元歸還，此有證人戊○○於偵查中證詞，並有證人甲○○、乙○○、丁○○出具之證明書乙紙在卷可參，惟其所犯之罪其法定刑最輕為五年以上
    有期徒刑之罪，且得併科新台幣三千萬元以下之罰金，法重情輕，顯堪憫恕，爰
    依刑法第五十九條遞予減輕其刑。並審酌被告犯罪後極具悔意，及所挪用之非公
    用私有財物已全數清償，且所生之危害尚屬輕微等一切情狀，量處如主文所示之
    刑，並依貪污治罪條例第十七條之規定宣告遞奪公權二年，以示懲戒。又被告前
    未曾受有期徒刑以上刑之宣告，有臺灣基隆地方法院檢察署刑案資料查註紀錄表
    及本院被告全國前案紀錄表各一紙在卷可參，其因一時失慮致罹本案犯行，然於
    犯罪後自白，深具悔悟之心，本院因認其經此偵審程序及刑之宣告後，當能知所
    警惕，信無再犯之虞，故認為對其所宣告之刑以暫不執行為適當，爰併諭知緩刑
    參年，以勵來茲，而啟自新。
據上論斷，應依刑事訴訟法第二百九十九條第一項前段、第三百條，貪污治罪條例第
六條第一項第三款、第八條第二項、第十七條，刑法第十一條、第五十九條、第七十
四條第一款、第三十七條第二項，判決如主文。
本案經檢察官黃士元到庭執行職務。
中        華        民        國    九十    年    七    月    十二      日
                                    臺灣基隆地方法院刑事第二庭
                                          法  官    齊      潔
右正本證明與原本無異。
對於本件判決如有不服，應於收受送達後十日內，向本院提出上訴書狀，上訴於臺灣
高等法院，並按他造當事人之人數附具繕本。
                                          書記官    林  苑  珍
中        華        民        國    九十    年    七    月    十三      日
附錄論罪法條：
貪污治罪條例第六條第一項第三款：
有左列行為之一者，處五年以上有期徒刑，得併科新台幣三千萬元以下罰金：
  三、竊取或侵占職務上持有之非公用私有器材、財物者。


司法院資訊處製作；財團法人民間司法改革基金會備份。
